【裁判字號】    95,訴緝,150
【裁判日期】    950829
【裁判案由】    違反稅捐稽徵法
【裁判全文】
臺灣高雄地方法院刑事判決             95年度訴緝字第150號
公  訴  人  臺灣高雄地方法院檢察署檢察官
被      告  甲○○
選任辯護人  陳平如律師
上列被告因違反稅捐稽徵法案件，經檢察官提起公訴（81年度偵
字第22690號），本院判決如下：
   主  文
本件免訴。
    理  由
一、公訴意旨略以：被告甲○○、黃三春均移民澳洲，並取得澳
    大利亞國籍，於民國77年7 月間由甲○○為董事長設立博中
    貿易有限公司，營業地點虛設在高雄縣大樹鄉○○村○○路
    87號，營業項目：(一)一般進出口貿易業務。(二)有關前項業務
    之國內外經營及投資，甲○○即自77年起至81年間先後自澳
    洲進口牛羊肉冷凍食品，再指派黃三春回國銷售，僱張史寶
    玉記載內容不實之營業帳目、申報稅捐、所得進口銷售貨款
    ，均未依管理外匯條例規定向中央銀行指定機關據實申報、
    憑以結匯，而以大量購買旅行支票，或以親友名義匯款方式
    ，將資金輾轉流入澳洲，總計自77年至81年間進口總金額新
    台幣（下同）344,765,160 元，銷售總額406,684,043 元，
    虛報銷售額為5,434,537 元，漏報總金額401,199,506 元，
    共逃漏營業稅200,059,975 元，足生損害於稅賦之公平，因
    認被告甲○○涉犯稅捐稽徵法第41條，刑法第215 條、第21
    6 條，商業會計法第66條第1 款等語。
二、按案件時效已完成者，應諭知免訴之判決，刑事訴訟法第30
    2 條第2 款定有明文。次按被告行為後，刑法第80、83條關
    於追訴權時效期間、停止之規定，業已於94年2 月2 日修正
    公布，並於95年7 月1 日施行。現行刑法第2 條第1 項規定
    ：「行為後法律有變更者，適用行為時之法律。但行為後之
    法律有利於行為人者，適用最有利於行為人之法律」，因追
    訴權時效期間之長、短，關係是否行為人受到刑事追訴或處
    罰，而追訴時效完成者，依刑事訴訟法第302 條第2 款規定
    應諭知免訴判決，而免訴判決為實體判決，因此關於追訴時
    效期間之修正，應屬實體刑罰法律變更，而有刑法第2 條第
    1 項規定之適用（臺灣高等法院暨所屬法院因應新修正刑法
    施行座談會意見參照），合先敘明。
三、查修正前刑法第80條規定：「追訴權，因左列期間內不行使
    而消滅：一、死刑、無期徒刑或十年以上有期徒刑者，20年
    。二、三年以上十年未滿有期罪者，10年。三、一年以上三
    年未滿有期徒刑者，5 年。四、一年未滿有期徒刑罪者，3
    年。五、拘役或罰金者，1 年。前項期間自犯罪成立之日起
    算。但犯罪行為有連續或繼續之狀態者，自行為終了之日起
    算」、修正前刑法第83條規定：「追訴權之時效，如依法律
    之規定，偵查、起訴或審判程序，不能開始或繼續時，停止
    其進行。前項時效停止，自停止原因消滅之日起，與停止前
    已經過之期間，一併計算。停止原因繼續存在時，如達於第
    80條第1 項各款所定期間四分之一者，其停止原因消滅」；
    而修正後刑法第80條則規定：「追訴權，因下列期間內未起
    訴而消滅：一、犯最重本刑為死刑、無期徒刑或十年以上有
    期徒刑之罪者，30年。二、犯最重本刑為三年以上十年未滿
    有期徒刑之罪者，20年。三、犯最重本刑為一年以上三年未
    滿有期徒刑之罪者，10年。四、犯最重本刑為一年未滿有期
    徒刑、拘役或罰金之罪者，5 年。前項期間自犯罪成立之日
    起算。但犯罪行為有繼續之狀態者，自行為終了之日起算」
    、修正後刑法第83條規定：「追訴權之時效，因起訴而停止
    進行。依法應停止偵查或因犯罪行為人逃匿而通緝者，亦同
    。前項時效之停止進行，有下列情形之一者，其停止原因視
    為消滅：一、諭知公訴不受理判決確定，或因程序上理由終
    結自訴確定者。二、審判程序依法律之規定或因被告逃匿而
    通緝，不能開始或繼續，而其期間已達第80條第1 項各款所
    定期間四分之一者。三、依第1 項後段規定停止偵查或通緝
    ，而其期間已達第80條第1 項各款所定期間四分之一者。前
    二項之時效，自停止原因消滅之日起，與停止前已經過之期
    間，一併計算」。本案檢察官認被告所犯為稅捐稽徵法第41
    條、刑法第216 條、第215 條、商業會計法第66條第1 款罪
    ，又上開3 罪間有方法目的之牽連關係，應從一重之違反商
    業會計法第66條第1 項論罪（新修正刑法因廢除牽連犯之規
    定，被告犯行即應論以數罪併罰，經比較新舊法結果，以修
    正前刑法牽連犯之規定較有利於被告，是被告上開所犯之罪
    ，仍應依牽連犯之規定論以1 罪），其法定本刑為5 年以下
    有期徒刑、拘役或1 萬元以下罰金，其追訴權時效期間，依
    修正前刑法第80條第1 項第2 款規定為10年，又依修正前刑
    法第83條規定「追訴權時效如依法律之規定，偵查、起訴或
    審判之程序，不能開始或繼續時，停止其進行。前項時效停
    止，自停止原因消滅之日起與停止前巳經過之期間，一併計
    算，停止原因繼續存在之期間，如達於上開10年追訴權時效
    期間4 分之1 （即2 年6 月）時，其停止原因視為消滅。」
    ，則本件修法前追訴權時效加計四分之一停止期間為12年6
    月；而依修正後刑法第80條第1 項第2 款規定，其追訴權時
    效為20年，加計追訴權之時效，因起訴而停止進行，或依法
    應停止偵查或因犯罪行為人逃匿而通緝者停止進行之期間，
    停止原因繼續存在之期間，如達於上開20年追訴權時效期間
    4 分之1 （即5 年）時，其停止原因視為消滅，則依修正後
    刑法第80條第1 項第2 款及第83條規定，
    本件追訴權時效加計四分之一停止期間即為25年，茲經比較
    新舊法之結果，自以修正前刑法上開規定，對於被告有利，
    依刑法第2 條第1 項規定，
    本件自應適用被告行為時之上開修正前刑法規定。
四、經查：
  (一)依起訴書所載被告「自77年至81年間進口‧‧總計逃漏稅捐
    ‧‧」，其最後犯罪終止時間之認定乃不明確，經查閱卷內
    資料，高雄縣警察局係於81年9 月1 日對被告上開犯行發動
    搜索，此有高雄縣警察局搜索票聲請書、偵查報告、執行搜
    索報告在卷可稽（1412聲字卷頁1 、2 、63以下）；又依卷
    附檢察官追訴被告逃漏稅捐之證據資料係計算至81年7 、8
    月（參見1412號聲字卷頁2 以下之偵查報告、頁17之高雄縣
    稅捐稽徵處81年度營利事業所得稅內部處理憑單），則因判
    斷納稅義務人是否已經逃漏稅捐，應以結算申報時，納稅義
    務人有無以積極之作為，施用詐術或其他不正當方法申報不
    實，致發生逃漏稅捐之結果為斷，故本案被告最後犯罪終止
    時間之認定，至遲應可以81年8 月31日為準，合先敘明。
  (二)而本院認被告上開犯行之追訴權時效期間，依修正前刑法第
    80 條 第1 項第2 款規定為10年，已如前述，經公訴人於81
    年9 月2 日收受高雄縣調查局移送偵查報告開始追訴偵查，
    迄本院於82年11月19日發布通緝日止之期間（此期間不生時
    效進行之問題），再加計因被告通緝，致本案審判程序不能
    開始，而停止追訴權時效進行持續所達上開追訴權時間之4
    分之1 期間（即2 年6 月），再扣除檢察官於82年2 月8 日
    提起公訴迄該案於82年3 月9 日繫屬本院期間（此期間發生
    時效進行之效力），被告所犯上開犯行之追訴權時效應至95
    年4 月19日完成，惟被告迄今仍未緝獲歸案，其所犯上開詐
    欺罪之追訴權自已因時效完成而消滅，揆諸前揭說明，本件
    爰不經言詞辯論，逕為免訴之諭知。
據上論斷，應依刑事訴訟法第302 條第2 款、第307 條，判決如
主文。
中    華    民    國    95    年    8     月    29    日
                  刑事第七庭  審判長法  官  孫啟強
                                    法  官  張茹棻
                                    法  官  蔡川富
以上正本證明與原本無異。
如不服本判決，應於判決送達後10日內，向本院提出上訴狀。
中    華    民    國    95    年    8     月    29    日
                                    書記官  王治華


司法院資訊處製作；財團法人民間司法改革基金會備份。
